臺灣桃園地方法院民事簡易判決
110年度壢簡字第1301號
原      告  張范竹妹
            張渭山  
上一人之
法定代理人  張鋒淼  
共      同
訴訟代理人  李典穎律師
被      告  久富生技有限公司

法定代理人  廖文誌  

被      告  蔡志賢  
共      同
訴訟代理人  于元及    桃園市○○區○○路○段00號4樓
上列當事人間請求侵權行為損害賠償事件，原告提起刑事附帶民
事訴訟，經本院刑事庭於民國110年5月17日以109年度審交重附
民字第35號裁定移送前來，本院於民國111年1月3日言詞辯論終
結，判決如下：
    主    文
一、被告應連帶給付原告張范竹妹新臺幣（下同）3,218,450元
    ，及自民國109年10月25日起至清償日止，按週年利率5%計
    算之利息。
二、被告應連帶給付原告張渭山300萬元，及自109年10月25日起
    至清償日止，按週年利率5%計算之利息。
三、訴訟費用由被告連帶負擔。
四、本判決得假執行。
    事實及理由
壹、程序事項
　　按民事訴訟法第255條第1項第3款規定：「訴狀送達後，原
    告不得將原訴變更或追加他訴。但擴張或減縮應受判決事項
    之聲明者，不在此限。」本件原告原起訴聲明為：「（一）
    被告應連帶給付原告張范竹妹3,219,400元，及自起訴狀繕
    本送達被告翌日起至清償日止，按週年利率5%計算之利息。
    （二)被告應連帶給付原告張渭山300萬元，及自起訴狀繕本
    送達被告翌日起至清償日止，按週年利率5%計算之利息。」
　　嗣原告於本院審理中就應受判決事項，縮減聲明第1項為：
    「被告應連帶給付原告張范竹妹3,218,450元，及自起訴狀
    繕本送達被告翌日起至清償日止，按週年利率5%計算之利息
    。」（見本院卷第80頁反面第18至20行）此係減縮應受判決
    事項之聲明，揆諸前揭法條規定，自應准許。
貳、實體事項
一、原告主張
（一）被告蔡志賢於108年10月25日12時50分許，駕駛車牌號碼0
      00-0000號自用大貨車（下稱肇事車輛），行經桃園市○○
      區○○路00號附近，適訴外人張漢森騎乘之車牌號碼000-00
      00號普通重型機車（下稱系爭機車）行經該處。被告蔡志
      賢因倒車未注意後方車輛，且未派人在車後指引即貿然倒
      車，致訴外人張漢森閃避不及而碰撞肇事車輛後，送醫不
      治死亡。而被告蔡志賢於事故時受僱於被告久富生技有限
      公司（下稱久富公司）執行職務，是被告久富公司應與被
      告蔡志賢負連帶賠償責任。
（二）原告張范竹妹為訴外人張漢森之母，因本件事故支出訴外
      人張漢森之喪葬費218,450元、醫療費4,902元，並受有精
      神上損害400萬元。扣除已領取之強制險1,004,902元後，
      尚有3,218,450元之損害。原告張渭山為訴外人張漢森之
      子，因本件事故受有精神上損害400萬元，扣除已領取之
      強制險100萬元後，尚有300萬元之損害。爰依民法侵權行
      為之規定，提起本件訴訟等語，並聲明：如上開縮減後訴
      之聲明。
二、被告答辯
　　對被告蔡志賢應負全部肇事責任沒有意見，請法院依法判決
    等語。並聲明：原告之訴駁回
三、本件原告主張之上開事實，除肇事責任及應賠償之金額外，
    業經本院調取臺灣桃園地方檢察署108年度相字第1677號刑
    事卷宗（下稱偵卷），核閱現場圖、調查事故報告表、交通
    事故照片、交通事故調查筆錄及偵訊筆錄等資料附卷可佐（
    見偵卷第13至15、45至60、73至77頁）。且為被告所不爭執
    ，應認原告上開主張為真實。
四、原告復主張被告應連帶賠償共6,218,450元，是本件爭點厥
    為：（一）被告是否應負損害賠償責任？（二）原告得請求
    賠償之金額若干？茲分述如下：
（一）被告是否應負損害賠償責任？
　　⒈按民法第191條之2前段規定：「汽車、機車或其他非依軌
      道行駛之動力車輛，在使用中加損害於他人者，駕駛人應
      賠償因此所生之損害。」同法第188條第1項本文規定：「
      受僱人因執行職務，不法侵害他人之權利者，由僱用人與
      行為人連帶負損害賠償責任。」次按道路交通安全規則第
      110條第2、3項規定：「汽車倒車時，應依下列規定：二
      、應顯示倒車燈光或手勢後，謹慎緩慢後倒，並應注意其
      他車輛及行人。三、大型汽車須派人在車後指引，如無人
      在車後指引時，應先測明車後有足夠之地位，並促使行人
      及車輛避讓。」
　　⒉經查，被告蔡志賢於偵訊時自陳：其駕駛肇事車輛往電研
      路方向倒車，訴外人張漢森騎乘系爭機車沿電研路行駛靠
      近，撞擊其左後尾門，其倒車顯影看不到對方騎車，後方
      沒有人指揮倒車等語（見偵卷第75頁）。可知被告蔡志賢
      倒車時未注意後方狀況，且未派人在車後指引或促使車輛
      避讓，致訴外人張漢森閃避不及而碰撞肇事車輛，而肇生
      本件事故。
　　⒊而依當時天氣晴，日間自然光線，柏油路面乾燥無缺陷亦
      無障礙物，視距良好等一切情狀，有道路交通事故調查報
      告表（一）在卷足憑（見偵卷第47頁），並無不能注意之
      情事，被告蔡志賢竟疏未注意後方車輛而倒車，足見被告
      蔡志賢具過失甚明。又被告蔡志賢上開過失行為與損害之
      發生兩者間並具相當因果關係，堪可認定。揆諸前揭規定
      ，被告自應就原告所受之損害，負侵權行為之損害賠償責
      任。
　　⒋而被告蔡志賢於事故發生時受僱於被告久富公司，為兩造
      所不爭執，依上開規定，被告久富公司即應與被告蔡志賢
      負連帶損害賠償責任。
（二）原告得請求賠償之金額若干？
　　⒈喪葬費
　　　按民法第192條第1項規定：「不法侵害他人致死者，對於
      支出醫療及增加生活上需要之費用或殯葬費之人，亦應負
      損害賠償責任。」查原告張范竹妹主張其支出訴外人張漢
      森之醫療費4,902、喪葬費218,450元，有代辦項目估價單
      在卷可參（見本院卷第21頁），是原告張范竹妹此部分請
      求，應屬有據。
　　⒉精神慰撫金
　　　按民法第194條規定：「不法侵害他人致死者，被害人之
      父、母、子、女及配偶，雖非財產上之損害，亦得請求賠
      償相當之金額。」次按人格權遭遇侵害，受有精神上之痛
      苦，而請求慰藉金之賠償，其核給之標準，須斟酌雙方之
      身份、資力與加害程度及其他各種情形核定相當之數額。
      且所謂「相當」，應以實際加害情形是否重大及被害人之
      身份、地位與加害人之經濟情況等關係定之（最高法院86
      年度台上字第3537號判決意旨參照）。本院審酌原告因訴
      外人張漢森死亡，於精神上可能承受之無形痛苦、兩造之
      所得（見本院卷第22至24、68至71頁）等一切情狀，認原
      告各請求被告連帶賠償400萬元精神慰撫金，尚屬公允。
　　⒊而原告張范竹妹領取之強制險數額為1,004,902元、原告張
      渭山領取之強制險數額為100萬元，有存摺影本在卷可參
      （見本院卷第84頁），扣除上開金額後，原告張范竹妹得
      向請求被告連帶給付之金額為3,218,450元【計算式：4,9
      02＋218,450＋4,000,000－1,004,902＝3,218,450】；原告張
      渭山得請求被告連帶給付之金額為300萬元【計算式：4,0
      00,000－1,000,000＝3,000,000】。原告請求未逾此範圍，
      其請求自屬有據。
五、末按民法第233條第1項規定：「遲延之債務，以支付金錢為
    標的者，債權人得請求依法定利率計算之遲延利息。第203
    條規定：「應付利息之債務，其利率未經約定，亦無法律可
    據者，週年利率為百分之5。」第229條第2項規定：「給付
    無確定期限者，債務人於債權人得請求時，經其催告而未為
    給付，自受催告時起，負遲延責任。其經債權人起訴而送達
    訴狀，或依督促程序送達支付命令，或為其他相類之行為者
    ，與催告有同一之效力。」查本件損害賠償債務，其給付並
    無確定期限，而本件起訴狀繕本係於109年10月14日寄存送
    達被告，有本院送達證書1份在卷可查（見附民卷第11頁）
    ，是被告應於109年10月25日起負遲延責任。
六、綜上所述，原告依侵權行為之法律關係，請求被告連帶給付
    原告張范竹妹3,218,450元，及自109年10月25日起至清償日
    止，按週年利率5%計算之利息；請求被告連帶給付原告張渭
    山300萬元，及自109年10月25日起至清償日止，按週年利率
    5%計算之利息，為有理由，應予准許。
七、本件原告勝訴部分係就民事訴訟法第427條訴訟適用簡易程
    序所為被告敗訴之判決，爰依同法第389條第1項第3款之規
    定，職權宣告假執行。
八、本件事證已臻明確，兩造其餘主張陳述及所提之證據，經審
    酌均與本院前揭判斷無影響，毋庸一一論述，附此敘明
九、訴訟費用負擔之依據：民事訴訟法第85條第2項。
中　　華　　民　　國　　111 　年　　2 　　月　　11　　日
　　　　　　　　　　　中壢簡易庭　法　官　周仕弘
以上為正本係照原本作成。
如不服本判決，應於送達後20日內，向本院提出上訴狀並表明上
訴理由，如於本判決宣示後送達前提起上訴者，應於判決送達後
20日內補提上訴理由書（須附繕本）。
中　　華　　民　　國　　111 　年　　2 　　月　　11　　日
　　　　　　　　　　　　　　　　　書記官巫嘉芸